臺灣臺北地方法院刑事判決　　　　　　　96年度易字第2147號
公　訴　人　臺灣臺北地方法院檢察署檢察官
被　　　告　乙○○原名徐榮輝.
上列被告因詐欺案件，經檢察官提起公訴（96年度偵字第7554號
），及移送併辦（96年度偵緝字第2004號、96年度偵字第14638
號）嗣被告於本院準備程序進行中先就被訴事實為有罪之陳述，
經合議庭裁定改行簡式審判程序，本院判決如下：
    主  文
乙○○幫助共同意圖為自己不法之所有，以詐術使人將本人之物
交付，累犯，處有期徒刑柒月，減為有期徒刑參月又拾伍日，如
易科罰金，以新臺幣壹仟元折算壹日。
    事  實
一、乙○○前因違反毒品危害防制條例案件，分經臺灣士林地方
    法院以93年度易字第963 號判處有期徒刑8 月、臺灣高等法
    院以94年度上訴字第340 號判處有期徒刑8 月確定，嗣經臺
    灣高等法院以94年度聲字第916 號裁定上述2 判決應執行有
    期徒刑1 年1 月確定，於民國94年12月12日執行完畢。詎仍
    不知悔改，明知提供自己之金融機構帳戶之存摺、金融卡及
    密碼予他人，該帳戶有遭利用作為詐騙工具之可能，竟仍不
    違其本意，接續於95年8 月24日至同年月28日，至如附表一
    所示之銀行以及國泰世華商業銀行、中國信託商業銀行開設
    帳戶，連同先前已在郵局開立之帳戶，將上述合計6 帳戶之
    存摺、金融卡及密碼，均交予某真實姓名不詳成年之「林小
    姐」使用，並於95年8 月28日收取林小姐給付之報酬新臺幣
    （下同）3 千元。嗣「林小姐」與所屬詐騙集團成員，共同
    基於意圖為自己不法所有之犯意聯絡，利用如附表一所示之
    帳戶，遂行如附表二所示之詐欺犯行，使如附表二所示之被
    害人陷於錯誤，因而匯款至乙○○前揭出賣之帳戶（被詐欺
    之時間、被害人、犯罪經過、詐騙金額及匯入帳號詳如附表
    二所示）。
二、案經臺北市政府警察局內湖分局移送臺灣士林地方法院檢察
    署檢察官呈請臺灣高等法院檢察署檢察長令轉臺灣臺北地方
    法院檢察署檢察官偵查起訴，並經臺北市政府警察局士林分
    局移送臺灣士林地方法院檢察署檢察官、嘉義市警察局第一
    分局移送臺灣嘉義地方法院檢察署檢察官呈請臺灣高等法院
    檢察署檢察長令轉臺灣臺北地方檢察署檢察官移送併案，嗣
    因被告於本院準備程序進行中就被訴事實為有罪之陳述，本
    院改行簡式審判程序審理。
    理  由
一、上揭事實，經查：
（一）前述被告乙○○交付帳戶供他人詐取財物之事實，業據其
      坦認屬實，並經被害人丙○○、丁○○及甲○○指訴遭詐
      騙之情節明確，復有如附表一、二所示之書證附卷可稽，
      堪認被告之自白確與事實相符。
（二）又金融存款帳戶，事關存戶個人財產權益之保障，其與儲
      戶存摺、印章、金融卡相結合，專屬性、私密性更形提高
      ，除非本人或與本人具密切之關係者，難認有何理由可自
      由使用私人之存摺、印鑑及金融卡，一般人亦均有應妥善
      保管上開物件，防止被他人冒用之認知，一旦有人刻意收
      集他人帳戶使用，依一般常識，極易判斷係隱身幕後之人
      基於使用別人之帳戶，躲避存提款不易遭人循線追查之考
      慮而為，自可產生與不法犯罪目的相關之合理懷疑。且日
      常生活常見不法之徒利用他人帳戶以掩人耳目進行之不法
      行為中，最常見者不外乎詐騙他人錢財，一般稍具知識之
      人，對此情形絕難諉以不知。是被告擅將其所申請開立之
      多個帳戶資料出售他人，對收取他人帳戶者之詳細年籍及
      該帳戶之利用情形復未積極探查，其有容認其帳戶供他人
      作為詐欺犯罪時使用之未必故意，亦甚灼然。
（三）再按刑法上之幫助犯，係對於犯罪與正犯有共同之認識，
      而以幫助之意思，對於正犯資以助力，而未參與實施犯罪
      之行為者而言，最高法院88年度台上字第1270號判決意旨
      可資參照。依前述被害人之指述，其等遭詐欺過程中，未
      曾直接與被告有何接觸或聯繫，復參酌詐欺犯罪中之收受
      詐得款項一舉，固屬詐欺犯行之重要環節，然收受詐欺款
      項之手法多端，倘由犯罪行為人親自出面收受被害人款項
      ，固可認已屬詐欺犯罪構成要件之行為分擔，然如被害人
      係以轉帳匯款至犯罪行為人指定之銀行帳戶之間接方式支
      付款項者，客觀上實係由該銀行業者直接受取財物之交付
      ，此與直接由被害人親手交付現款與犯罪行為人，尚屬有
      別。被告僅提供帳戶使被害人匯款之行為，充其量僅足認
      定係詐欺取財犯罪構成要件以外之幫助行為，尚難遽認與
      前述詐欺犯罪行為人本於共同犯罪之犯意聯絡，而有參與
      或分擔詐欺之犯行。況使用他人帳戶犯罪者，本欲利用他
      人帳戶以隱瞞自己身分而逃避檢警追緝，是被告雖可預知
      使用其帳戶者將利用其所交付之存摺、金融卡及密碼，供
      為詐欺不法犯行，然其主觀上有無將使用帳戶者所實施之
      詐欺犯行，視為己身犯行之共同犯意聯絡，實非無疑。是
      本案既查無證據足資證明被告有共同詐欺取財之犯意聯絡
      及行為分擔，自應認被告提供存摺、金融卡及密碼與不詳
      人士使用之犯行，僅止於幫助詐欺之犯意，而為詐欺構成
      要件以外之行為。
（四）綜上所述，本件事證明確，被告犯行足堪認定，應予依法
      論科。
二、被告提供帳戶存摺與他人為詐欺取財使用，雖並未參與詐欺
    取財之構成要件行為，然其顯係以幫助他人共同犯詐欺罪之
    意思，實施詐欺取財構成要件以外之行為。是核被告所為，
    係犯刑法第30條第1 項、第339 條第1 項之幫助詐欺取財罪
    。被告以一幫助意思，接續於95年8 月24日至同年月28日，
    至如附表一所示之銀行以及國泰世華商業銀行、中國信託商
    業銀行開設帳戶，連同先前已在郵局開立之帳戶，將合計6
    帳戶之存摺、金融卡及密碼均交予「林小姐」使用，屬單純
    一幫助行為。被告以幫助之意思，參與構成要件以外之行為
    ，為幫助犯，爰依刑法第30第2 項規定，依正犯之刑減輕之
    。又本案除有人出面向被告收取存摺外，另有他人撥打電話
    對被害人施詐、出面領取款項，而有數人分工之情形，足認
    詐騙集團成員彼此間有犯意連絡及行為分擔，該等詐騙集團
    成員屬於詐欺罪之共同正犯無疑。且詐騙集團成員之詐欺犯
    行雖有多次，然被告僅有單純一幫助行為，故僅論以一罪。
    被告前因違反毒品危害防制條例案件，分經臺灣士林地方法
    院以93年度易字第963 號判處有期徒刑8 月、臺灣高等法院
    以94年度上訴字第340 號判處有期徒刑8 月確定，嗣經臺灣
    高等法院以94年度聲字第916 號裁定上述2 判決應執行有期
    徒刑1 年1 月確定，於94年12月12日執行完畢，此有臺灣高
    等法院被告前案紀錄表在卷可按，其於有期徒刑執行完畢後
    ，5 年以內故意再犯有期徒刑以上之本罪，應依刑法第47條
    第1 項規定，論以累犯，加重其刑並先加而後減之。爰審酌
    被告提供上開帳戶供有詐欺犯意之成員使用，助長詐騙財產
    犯罪之風氣，致本件被害人受騙而匯款，實為當今社會層出
    不窮之詐財事件所以發生之根源，造成社會互信受損，擾亂
    金融交易往來秩序，影響層面廣泛，且亦因被告提供個人帳
    戶，致使執法人員難以追查該詐騙集團之真實身分，所為實
    屬不該，而被告雖非基於直接故意而為本件幫助詐欺之犯行
    ，但仍有間接故意，自無從阻免本件犯行之成立，其所為自
    應受有相當程度之刑事非難，並參酌被告犯罪之動機、目的
    、手段、生活狀況、品行、智識程度交付帳戶之數量及犯後
    坦承犯行之犯後態度等一切情狀，量處如主文所示之刑。末
    以，本件被告犯幫助詐欺罪之犯罪時間係於96年4 月24日之
    前，且無中華民國96年罪犯減刑條例所定不得減刑之情形，
    爰依同條例第2 條第1 項第3 款、第7 條規定減其宣告刑2
    分之1 ，併依同條例第9 條，諭知減刑後易科罰金之折算標
    準。
據上論斷，應依刑事訴訟法第273 條之1 第1 項、第299 條第1
項前段，刑法第30條第1 項前段、第2 項、第28條、第339 條第
1 項、第47條第1 項、第41條第1 項前段，刑法施行法第1 條之
1 ，中華民國96年罪犯減刑條例第2 條第1 項第3 款、第7 條、
第9 條，判決如主文。
本案經檢察官熊南彰到庭執行職務。
中　　華　　民　　國　　96　　年　　10　　月　　30　　日
　　　　　　　　　刑事第三庭    法　官　胡宗淦
以上正本證明與原本無異。
如不服本判決，應於判決送達後10日內向本院提出上訴狀（應抄
附繕本）。告訴人或被害人如對於本判決不服者，應具備理由請
求檢察官上訴，其上訴期間之計算係以檢察官收受判決正本之日
期為準。
　　　　　　　　　　　　　　　　書記官　張耀鴻
中　　華　　民　　國　　96　　年　　10　　月　　30　　日
附錄法條：
中華民國刑法第339條
（普通詐欺罪）
意圖為自己或第三人不法之所有，以詐術使人將本人或第三人之
物交付者，處5年以下有期徒刑、拘役或科或併科1千元以下罰金
。
以前項方法得財產上不法之利益或使第三人得之者，亦同。
前二項之未遂犯罰之。
附表一：
┌──┬───┬────────────┬───────┬───┬──────────┐
│編號│戶名  │銀行別                  │帳號          │開戶日│開戶資料及交易明細  │
├──┼───┼────────────┼───────┼───┼──────────┤
│一  │乙○○│合作金庫商業銀行景美分行│0000000000000 │950828│如附表二編號一所示  │
├──┼───┼────────────┼───────┼───┼──────────┤
│二  │同上  │臺北富邦商業銀行興隆分行│000000000000  │950824│如附表二編號一、二所│
│    │      │                        │              │      │示                  │
├──┼───┼────────────┼───────┼───┼──────────┤
│三  │同上  │安泰商業銀行興隆分行    │00000000000000│950825│如附表二編號三所示  │
└──┴───┴────────────┴───────┴───┴──────────┘
附表二：
┌──┬──────┬───┬─────────────┬──────┬──────┬──────┐
│編號│被詐欺之時間│被害人│犯罪經過　　　　　　　　　│詐騙金額　　│匯入之帳號  │書   證     │
│    │            │      │                          │（新臺幣）  │            │            │
├──┼──────┼───┼─────────────┼──────┼──────┼──────┤
│ 一 │95年8月24日 │丙○○│丙○○於95年8 月24日接到真│1.30,000元  │1.附表一編號│附表一編號一│
│　　│　          │　　　│實姓名不詳成年人以電話佯稱│2.77,712元  │  一        │開戶及交易資│
│　　│　          │　　　│丙○○業已中獎，惟須先行繳│            │2.附表一編號│料（臺灣士林│
│　　│　          │　　　│納稅金等語，丙○○因而陷於│   　       │　二        │地方法院檢察│
│　　│　          │　　　│錯誤，依指示於95年8 月29日│   　       │            │署96偵982 號│
│　　│　          │　　　│分別匯款30,000元、77,712元│   　       │            │卷第61-63頁 │
│　　│            │　　　│至附表一編號一及附表一編號│   　       │            │）、附表一編│
│    │            │      │二帳戶。                  │            │            │號二開戶資料│
│    │            │      │                          │            │            │及往來明細表│
│    │            │      │                          │            │            │（同上偵查卷│
│    │            │      │                          │            │            │第85-88 頁）│
│    │            │      │                          │            │            │、中國信託商│
│    │            │      │                          │            │            │業銀行匯款申│
│    │            │      │                          │            │            │請書（同上偵│
│    │            │      │                          │            │            │查卷第29、31│
│    │            │      │                          │            │            │頁）        │
├──┼──────┼───┼─────────────┼──────┼──────┼──────┤
│ 二 │95年8月29日 │丁○○│丁○○接到真實姓名不詳之成│1.60,000元  │附表一編號二│附表一編號二│
│　　│            │　　　│年人以電話佯稱丁○○業已中│            │            │之開戶資料及│
│　　│            │　　　│獎港幣30萬元，惟須先匯外匯│            │            │交易明細、寶│
│　　│            │　　　│保險金，丁○○因而陷於錯誤│            │            │華銀行匯出匯│
│　　│            │　　　│，依指示匯款6 萬元至附表一│            │            │款回條例（臺│
│    │            │      │編號二帳戶。              │            │            │灣士林地方法│
│    │            │      │                          │            │            │院檢察署96年│
│    │            │      │                          │            │            │度偵字第4490│
│    │            │      │                          │            │            │號卷第23、24│
│    │            │      │                          │            │            │、26頁）    │
├──┼──────┼───┼─────────────┼──────┼──────┼──────┤
│三  │95年8 月27日│甲○○│甲○○接到真實姓名不詳之成│1.40,000元  │附表一編號三│附表一編號三│
│    │下午4 時許  │      │年人以電話佯稱甲○○業已中│2.100,000元 │            │之開戶資料及│
│    │            │      │獎新臺幣5 千萬元，惟須先行│3.110,000元 │            │資金往來明細│
│    │            │      │匯款繳納慈善認捐款，甲○○│            │            │、匯款委託書│
│    │            │      │因而陷於錯誤，分別於95年9 │            │            │、匯款申請書│
│    │            │      │月1 日、同月5 日、同月6 日│            │            │（嘉義市警察│
│    │            │      │依指示匯款4 萬元、10萬元、│            │            │局第一分局刑│
│    │            │      │11 萬 元至附表一編號三帳戶│            │            │案偵查卷宗）│
│    │            │      │。                        │            │            │表          │
└──┴──────┴───┴─────────────┴──────┴──────┴──────┘
